【裁判字號】    92,上易,120
【裁判日期】    920305
【裁判案由】    恐嚇
【裁判全文】
臺灣高等法院刑事判決                            九十二年度上易字第一二○號
    上  訴  人  甲○○
    即  被  告
右上訴人因恐嚇案件，不服臺灣新竹地方法院九十一年度易字第四六五號，中華民國
九十一年十一月二十九日第一審判決（起訴案號：臺灣新竹地方法院檢察署九十一年
度偵字第一八八四號）提起上訴，本院判決如左：
    主  文
上訴駁回。
    事  實
一、甲○○前有違反槍砲彈藥刀械管制條例及麻醉藥品管理條例等前科，最近一次因
    違反麻醉藥品管理條例、違反槍砲彈藥刀械管制條例等案件，經臺灣板橋地方法
    院以八十六年度易字第六○○七號刑事判決分別判處有期徒刑六月、三月，定應
    執行刑為有期徒刑八月，經上訴駁回確定（八十六年度上易字第七一一四號），
    於民國（下同）八十七年十二月二十四日縮短刑期出監執行完畢（板橋地檢八十
    七年度執緝字第五八八號）。猶不知悔改，復意圖為自己不法之所有，於九十年
    五月三日凌晨四時四十五分許，持長、短玩具槍各一枝及長約一尺之長刀一把（
未據扣案，無從鑑定是否具有殺傷力），前往位於臺北縣板橋市○○路○段三○
    三號之全球撞球店，向認識之撞球店負責人乙○○恫稱：「喂，老闆，兄弟現在
    在跑路，日子難過，拿點錢來花用！」，乙○○原不以為意而未予理會，甲○○
    竟以掀開其所穿著之西裝外套，露出插在腰際之上開槍枝之恐嚇方式，再向乙○○嚇稱：「兄弟在跑路，借一萬、八千來用也不行？」，使乙○○心生畏懼，央
    請甲○○不要加以傷害，並打開錢包表示願意給付身上所有金錢，甲○○見皮包
    內僅約新臺幣（下同）五千元，認為太少，又再撂下：「你當我三歲小孩，拿這
    些錢要做什麼，大家走著瞧，以後出門自己小心一點」等足使乙○○心生畏怖言
    語，並轉身欲搭計程車離去之際，乙○○自後方抱住甲○○，旁人則取出插在甲○○腰際上之長、短槍各一枝及長刀一把後，乙○○隨即放開甲○○讓其離去，
    然乙○○擔心甲○○日後會對其家人及自身不利，遂又拿出三千元現金請在旁不
    知情之友人丙○○請其轉交給甲○○，甲○○收下三千元後即搭乘計程車離去，
    並將上開長、短槍一枝及長刀一把於途中自浮州橋上丟棄於大漢溪中。嗣於同年
    六月十二日晚間八時三十分許，為警在臺北縣樹林市○○街五號循線查獲。
二、案經臺北縣警察局板橋分局報告臺灣板橋地方法院地檢署檢察官呈請臺灣高等法
    院檢察署檢察長令轉臺灣新竹地方法院檢察署檢察官偵查起訴。
    理  由
一、上訴人即被告甲○○於警詢、偵查及原審時就右揭犯罪事實供承不諱，嗣於本院
    審理時固坦承其攜帶未據扣案之長、短玩具槍各一支及長約一尺之長刀一把，於
    右揭時間前往被害人乙○○開設之全球撞球店內，惟否認有何恐嚇被害人情事，
    辯稱略以當日僅係出言向被害人借錢云云。經查：
(一)、右揭被告犯罪事實業據被害人乙○○於警詢時指陳明確，陳稱綽號「芒果」男子
    （經指認為被告本人）持槍向伊恐嚇，伊因害怕被傷害，所以交付三千元（第一
    ○四一二號偵查卷第三三、三四頁）等語，核與其於偵查證述情節相符（第一○
    四一二號偵查卷第五九頁），且於本院調查時證稱：「情形就是判決書（指原審
    判決）所寫的這樣子，我當時看到槍，就很害怕」、「我當時告訴他（指被告）
    ，我皮包中所有的錢都給他，當時我不知道我皮包中有多少錢。我沒有看到這把
    短槍，是丙○○拿去還給甲○○的，我看到那隻長槍，是假的，我也有看到刀，
    刀也是丙○○還給甲○○的」（本院卷第八二頁），其前後證述情節相互一致，
    並與案發時在場之證人丙○○於警詢、偵查陳稱：被告一進門就向被害人表示要
    借錢，被害人有拿出皮夾給被告看，被告表示說「不用，兄弟跑路，要借一萬、
    八千也不行」（第一○四一二號偵查卷第一九、六○頁）等語大致相符，足見被
    害人乙○○之指訴可採。
(二)、被告雖於本院審理時改稱當時只是要借錢，並無恐嚇取財之犯意，惟其前於警詢
    、偵查、原審均坦承上開犯行，甚且供陳犯罪動機是因為撞球場裡的人笑伊跛腳
    ，伊當時喝了酒，想要去找被害人算帳，故意將西裝外套掀起來是為了炫耀自己
    有槍（第一八八四號偵查卷第二一頁、原審卷第三六頁背面），且衡情被告若無
    恐嚇取財之犯意，何須攜帶槍枝刀械前往，又何須於開口借錢之際故意打開西裝
    外套亮出上開槍枝刀械，足見被告辯稱其係單純借錢之辯解，不足採信，應以其
    前於警詢、偵查及原審審理之自白，始與事實相符。
(三)、至被告雖於上開查獲時間為警搜索查獲其所有之改造手槍一支，有搜索扣押證明
    筆錄、扣押物品清單在卷可查（第一○四一二號偵查卷第一一、一二、八○頁）
    ，惟其否認該改造手槍與本件犯罪有任何關連（原審卷第三六頁背面），核與被
    害人指稱：被告當時作案之短槍比較大，沒有那麼短小之情相符（上開偵查卷第
    三四頁），而上開改造槍枝經送驗結果並無殺傷力，有內政部警政署刑事警察局
    九十年六月二十二日出具之刑鑑字第八九一一六號鑑驗通知書在卷可查，並經臺
    灣新竹地方法院檢察署檢察官以九十一年度偵字第一八八四號為不起訴處分（第
    一○四一二號偵查卷第五五頁、第一八八四號偵查卷第二四頁），復經本院勘驗
    查明屬實，製有勘驗筆錄、影印圖片在卷可查（本院卷第七五、七七、七八頁）
    ，核與本件恐嚇取財犯行並無關連，附此敘明。
(四)、至被告雖於本院審理時要求與被害人乙○○當庭對質，按訊問人證有無與被告對
    質之必要，在審理事實之法院有自由斟酌之權（二十八年度上字第二九七五號判
    例）。（舊）刑事訴訟法第一百七十一條第二項僅規定因發見真實之必要得命證
    人與被告對質，是其應否對質，在審理事實之法院，本有自由裁酌之權，如果訊
    問證人後，已依（舊）同法第二百七十六條規定，將其陳述之要旨告知被告，予
    以辯解之機會，即使該證人未與對質，其訊問程序，亦非違法（二十六年度上字
    第一九○七號判例），經查本院調查時，一併通知被告與被害人乙○○到庭，而
    被害人乙○○業於九十二年一月二十七日上午九時三十分到庭結證相關案情，被
    告經合法通知，有送達證書在卷可查（見本院卷第七三頁），無正當理由而未於
    該次庭期到庭陳述，況其前於警詢、偵查及原審審理時均就上開犯行供認不諱，
    亦與被害人乙○○指證情節相符，且被害人所陳與證人丙○○所述亦相符合，是
    認並無再令對質之必要，併此敘明。
(五)、此外，復有全球撞球店內之監視錄影帶所翻拍之現場照片二張在卷可查（第一○
    四一二號偵查卷第三九頁）。綜上，本件事證明確，被告恐嚇取財之犯行堪可認
    定，其事後所辯，應屬推諉而不可採，應依法論科。
二、論罪科刑部分：
(一)、核被告甲○○所為，係犯刑法第三百四十六條第一項之恐嚇取財罪。又刑法恐嚇
    取財罪之構成，以犯人所為不法之惡害通知達到於被害人，並足使其心生畏懼而
    交付財物為要件，其既遂、未遂之區別，以使人交付之所有物有無交付，即犯人
    是否得財為標準（最高法院四十五年臺上字第一四五○號、二十二年非字第一一
    二號判例意旨參照）。被告雖因不滿被害人皮夾內現金數目太少，而於撂下狠話
    後轉身離去，惟被害人因擔心日後遭受傷害，遂委由被告友人丙○○轉交三千元
    予被告，被告亦將之收下，依上開說明，被告恐嚇取財之犯行已達既遂甚明。被
    告因違反麻醉藥品管理條例、違反槍砲彈藥刀械管制條例等案件，經臺灣板橋地
    方法院以八十六年度易字第六○○七號刑事判決分別判處有期徒刑六月、三月，
    定應執行刑為有期徒刑八月，經上訴駁回確定（八十六年度上易字第七一一四號
    ），於八十七年十二月二十四日縮短刑期出監執行完畢（板橋地檢八十七年度執
    緝字第五八八號），有臺灣高等法院檢察署刑案紀錄簡覆表及本院被告全國前案
    紀錄表在卷可查，其於受有期徒刑之執行完畢後五年以內再犯本件有期徒刑以上
    之罪，為累犯，應依刑法第四十七條規定加重其刑。
(二)、原審認被告犯罪事證明確，適用刑法第三百四十六條第一項、第四十七條之規定
    ，審酌被告不思以正當方法賺取金錢，僅因一時缺錢，竟以手槍恐嚇被害人之方
    式令被害人交付財物，惟其犯罪後已知悔悟，態度尚稱良好等一切情狀，量處被
    告有期徒刑八月；又上開長、短玩具槍各一枝及長約一尺之長刀一把，固為被告
    所有且供犯罪所用之物（未據扣案，無從鑑定有無殺傷力），惟被告供稱上開物
    品均於案發後從浮州橋上丟棄大漢溪（第一○四一二號偵查卷第二四頁），且查
    無證據證明現仍存在而未滅失，原審未為沒收諭知之旨，其認事用法並無不合，
    量刑亦稱妥適，被告上訴意旨仍執陳詞，空言否認犯罪，並非可採，應駁回其上
    訴。
據上論斷，應依刑事訴訟法第三百六十八條，判決如主文。
本案經檢察官鍾鳳玲到庭執行職務。
中      華      民      國    九十二    年      三      月      五      日
                              臺灣高等法院刑事第七庭
                                  審判長法  官  吳  啟  民
                                        法  官  林  瑞  斌
                                        法  官  施  俊  堯
右正本證明與原本無異。
不得上訴。
                                        書記官  陳  彥  蕖
中      華      民      國    九十二    年      三      月      五      日
附錄本判決論罪科刑法條：
刑法第三百四十六條
 (單純恐嚇罪)
意圖為自己或第三人不法之所有，以恐嚇使人將本人或第三人之物交付者，處六月以
上五年以下有期徒刑，得併科一千元以下罰金。
以前項方法得財產上不法之利益，或使第三人得之者，亦同。
前二項之未遂犯罰之。


司法院資訊處製作；財團法人民間司法改革基金會備份。
